【裁判字號】    95,上訴,1515
【裁判日期】    950928
【裁判案由】    違反毒品危害防制條例
【裁判全文】
臺灣高等法院高雄分院刑事判決        95年度上訴字第1515號
上  訴  人
即  被  告  甲○○
選任辯護人  鄭國安律師
            吳麗珠律師
            許瑜容律師
上列上訴人因違反毒品危害防制條例案件，不服臺灣高雄地方法
院95年度訴字第1252號中華民國95年7月10日第一審判決（起訴
案號：臺灣高雄地方法院檢察署95年度偵字第6587號），提起上
訴，本院判決如下：
    主  文
原判決撤銷。
甲○○販賣第一級毒品，處有期徒刑玖年拾月。扣案之第一級毒
品海洛因貳拾伍小包（淨重壹點貳壹公克、包裝重肆點伍陸公克
），均沒收銷燬之；扣案吸管貳拾伍個、販賣第一級毒品所得新
台幣肆佰元，均沒收之；未扣案門號0000000000號之行動電話機
具壹支（含SIM 卡）沒收，如全部或一部不能沒收時，追徵其價
額。
    事  實
一、甲○○明知海洛因係毒品危害防制條例第2 條第2 項第1 款
    規定列管之第一級毒品，未經許可不得擅自持有、販賣，仍
    於民國95年2 月25日某時（13時30分之前），以1 萬元之價
    格販入第一級毒品海洛因26包（均以夾鏈袋包裝後捲曲藏放
    於塑膠吸管內，淨重合計1.24公克）後，於同日12時31分許
    ，朱國明撥打其所有門號0000000000號行動電話，並於電話
    中向其表示要購買海洛因，甲○○乃意圖營利，而基於販賣
    第一級毒品予朱國明之犯意，與朱國明約定販賣海洛因之價
    格、數量，並於同日13時30分許，依約至高雄市鹽埕區○○
    ○路與大仁路口之「阿婆冰店」旁之公共電話前，以新臺幣
    （下同）400元之代價，販賣第一級毒品海洛因1小包（淨重
    0.03公克，以夾鏈袋包裝後捲曲藏放於塑膠吸管內）予朱國
    明。適為經過該處之巡邏員警當場目睹後，先派員尾隨朱國
    明至四維路與永泰路口時將其攔停，在朱國明身上查獲甲○
    ○販出之上開海洛因1小包，再於同日13時50分許返回七賢
    三路與大仁路口查獲尚停留在上開「阿婆冰店」吃冰之甲○
    ○，並當場在其背包內扣得25小包海洛因（淨重1.21公克，
    分別以夾鏈袋包裝後捲曲藏放於塑膠吸管內）及現金19,400
    元，始悉上情。
二、案經高雄市政府警察局鹽埕分局報告臺灣高雄地方法院檢察
    署檢察官偵查起訴。
    理  由
壹、證據能力部分：
一、按被告以外之人於偵查中向檢察官所為陳述，除顯有不可信
    之情況者外，得為證據，刑事訴訟法第159 條之1 第2 項定
    有明文。偵查中對被告以外之人所為之偵查筆錄，性質上係
    屬傳聞證據。惟現階段刑事訴訟法規定檢察官代表國家偵查
    犯罪、實施公訴，依法其有訊問被告之權，證人且須具結，
    而實務運作時，檢察官偵查中向被告以外之人所取得之陳述
    ，原則上均能遵守法律規定，不致違法取供，其可信度極高
    ，職是，被告以外之人前於偵查中已具結而為證述，除反對
    該項供述得具有證據能力之一方，已釋明「顯有不可信之情
    況」之理由外，不宜以該證人未能於審判中接受他造之反對
    詰問為由，即遽指該證人於偵查中之陳述不具證據能力。查
    本件證人朱國明、證人即查獲員警蔡宗明、李宗憲於檢察官
    偵查中為陳述，並無證據顯示檢察官在偵查時有不法取供之
    情形，亦查無證據顯示上開證述有顯不可信之情況，依上開
    說明，證人朱國明、蔡宗明、李宗憲之證言自均具有證據能
    力。
二、按法院或檢察官得囑託醫院、學校或其他相當之機關、團體
    為鑑定，或審查他人之鑑定，並準用第203條至第206條之1
    之規定；鑑定之經過及其結果，應命鑑定人以言詞或書面報
    告，刑事訴訟法第208條第1項前段、第206條第1項分別定有
    明文。是經法院、檢察官囑託相當之機關為鑑定後，經鑑定
    人以書面報告其鑑定之結果者，即屬刑事訴訟法第159條第1
    項所謂之「法律有規定者」，不受該條項規定「不得作為證
    據」之限制；且刑事訴訟法第208條第1項前段對於法院或檢
    察官囑託相當之機關為鑑定之情形，僅規定：「準用第203
    條至第206條之1之規定」，至於刑事訴訟法第202條有關「
    鑑定人應於鑑定前具結」之規定，則不在準用之列。故於法
    院或檢察官囑託相當之機關為鑑定，而該受囑託機關以書面
    報告鑑定結果之情形，既非屬依法應具結者。是同法第158
    條之3 有關「證人、鑑定人依法應具結而未具結者，其證言
    或鑑定意見，不得作為證據」之規定，於此時即無適用之餘
    地。臺灣高雄地方法院檢察署檢察官囑託法務部調查局就本
    件扣案如附表編號之海洛因予以鑑定，該局分別以95年5 月
    2 日調科壹字第220022941 號、95年4 月19日調科壹字第22
    0022942 號出具鑑定報告，且已就其鑑定之過程、依據及結
    論詳予記載，上開鑑定報告自均得作為證據。
貳、實體部分：
一、訊據被告甲○○對上開販賣海洛因1 小包予朱國明之犯行坦
    承不諱，且其於95年2 月25日交付第一級毒品海洛因1 小包
    予朱國明，並向朱國明收取400 元乙節，亦據證人朱國明證
    述明確（偵查卷第6 頁），核與證人即目賭上開情形之員警
    蔡宗明、李宗憲證述情節大致相符（偵查卷7 、8 頁）。且
    經原審法院向中華電信股份有限公司（下稱中華電信）調閱
    上開朱國明所指高雄市○○○路與大仁路口之公用電話於95
    年2 月25日之通聯紀錄，該公用電話確於12時31分42秒有撥
    打至0000000000號被告所有並實際持用之行動電話之紀錄，
    此有中華電信通聯紀錄查詢資料1 份在卷可憑（見原審卷第
    59 -1 頁）。又警方於查獲當日分別在被告身上查獲藏放於
    吸管中裝有白色粉末之夾鏈袋25小包、在朱國明身上查獲同
    樣藏放於吸管中裝有白色粉末之夾鍵袋1 小包，經送法務部
    調查局檢驗結果，均含有第一級第6 項毒品海洛因成分（淨
    重分別為1.21公克、0.03公克，空包裝分別重4.56公克、
    0.22公克），有該局95年5 月2 日調科壹字第220022941 號
    、95年4 月19日調科壹字第22002294 2號鑑定通知書各1 紙
    （見本院卷第52頁、第56頁）在卷可憑，被告自白堪認屬實
    。又被告係以1 萬元購入本件26包海洛因（合計淨重1.24公
    克），0.03公克之購入成本約為241 元（小數點以下不計）
    ，其出售予朱國明海洛因1 小包（淨重0.03公克），價金為
    400 元，獲利金額為159 元，其營利之意圖已屬無疑。綜此
    ，被告犯罪事實應堪認定。
二、證人朱國明於檢察官偵訊時證稱：伊於案發當日下午，在上
    揭七賢三路與大仁路口之公用電話，撥打「弟阿」持用之00
    00000000號行動電話，與「弟阿」約在上開「阿婆冰店」隔
    壁交付海洛因，「弟阿」一下子就到了，被告係剛好出現在
    「阿婆冰店」等語（偵查卷第4-6 頁）；惟經原審法院向中
    華電信股份有限公司（下稱中華電信）調閱上開朱國明所指
    高雄市○○○路與大仁路口之公用電話於95年2 月25日之通
    聯紀錄，該公用電話僅於12時31分42秒有撥打至0000000000
    號行動電話之紀錄，並未有撥打予0000000000門號之通聯紀
    錄，有中華電信通聯紀錄查詢資料1 份在卷可憑（見原審卷
    第59-1頁），朱國明見上開偵查中之證述顯與事證不符，難
    以取信法院，乃又於原審審理時改稱：95年2 月25日當天伊
    在七賢三路與大仁路口之公用電話撥打0000000000號行動電
    話予「弟阿」，欲向「弟阿」購買第一級毒品海洛因，惟「
    弟啊」未接電話，所以伊於當天12點至13點間就以同一公用
    電話改撥打被告所使用之0000000000號行動電話，委託被告
    代其向「弟阿」購買第一級毒品海洛因1 小包云云（見原審
    卷第94-98 頁），足見證人朱國明上開所證均非可信。
三、論罪科刑：
(一)刑法施行法於94年2 月2 日修正公布，且自公布日起第3 日
    即自同月5 日起施行，而依該法10條之1 規定，94年1 月7
    日立法院三讀通過修正之刑法（業經總統於同年2 月2 日，
    以華總一義字第09400014901 號令公布），自95年7 月1 日
    施行，是被告行為後，刑法已有變更，自應依新修正之刑法
    第2 條第1 項所規定之「從舊從輕」原則，比較新舊法，以
    資決定應適用之法律。至於刑法第2 條之規定，係規範行為
    後法律變更所生新舊法律比較適用之準據法，新修正之刑法
    於95年7 月1 日施行後，即不再適用修正前之刑法第2 條（
    最高法院95年5 月23日刑事庭第8 次會議決議參照），合先
    敘明。
(二)按海洛因係毒品危害防制條例第2 條第2 項所管制之第一級
    毒品，不得販賣及持有。是核被告所為，係犯毒品危害防制
    條例第4條第1項之販賣第一級毒品罪。被告一次販本件海洛
    因26包而加以持有乃單一持有行為（本件查獲被告時扣得之
    海洛因雖有25包，然合計淨重僅1.21公克，且被告否認有此
    部分販賣意圖，尚難認係出於販賣意圖而販入或意圖販賣而
    持有），被告另行起意賣出其中一包予朱國明，則上開一次
    持有26包海洛因之單一行為乃低度行為，應為販賣之高度行
    為所吸收，不另論罪。又本件被告為警在其身上查獲扣得之
    毒品為25小包，驗後淨重僅有1.21公克，而其出售予朱國明
    之海洛因1 小包，淨重亦僅有0.03公克，此有法務部調查局
    鑑定通知書2 紙附卷可佐（見原審卷第52、56頁），被告為
    警查獲扣得海洛因之數量甚少，其販賣之對象僅有朱國明1
    人，且所販賣之數量亦微，是其散播毒品之範圍有限，散播
    數量尚屬微少，其危害社會之程度顯較一般大量販賣毒品之
    毒梟犯為輕，是本院審酌上情，認其犯罪情狀顯可憫恕，如
    量處最低法定刑之無期徒刑，猶屬過重，在客觀上足以引起
    一般人之同情，爰依刑法第59條之規定（修正後僅將酌減審
    認標準之實務見解明文化，非屬法律變更，無比較新舊法之
    問題，參照最高法院95年5 月23日刑事庭第8 次會議決議）
    ，酌量減輕其刑；又關於無期徒刑之減輕，依現行刑法第65
    條之規定，僅得減輕其刑至15年以上20年以下之有期徒刑，
    相較於行為時之刑法第65 條 規定得減輕其刑至有期徒刑7
    年以上，並未較為有利，是依現行刑法第2 條第1 項前段之
    規定，應依行為時之修正前刑法第65條之規定，酌減其刑至
    7 年以上有期徒刑。原審對被告予以論科，固非無據，惟按
    販賣一級毒品海洛因犯行之成立，須係出於意圖營利而為販
    賣，始足當之。原判決事實欄並未記載被告販賣海洛因予朱
    國明係基於營利之意圖，理由欄就此亦未說明認定之理由，
    其逕認被告構成販賣海洛因之罪，自屬理由不備。朱國明於
    案發當日確有撥打00000000 00 號行動電話與被告聯絡購買
    本件海洛因等情，業經認定如前，被告持用內含0000000000
    號SIM 卡之手機為被告所有供犯本件犯罪所用之物，應無疑
    問。行動電話門號雖係向電信業者租用，然該門號終止使用
    時，該SIM 卡則無須繳還電信業者，足認該SIM 卡係被告所
    有而非電信業者所有。原判決認該SIM 卡非被告所有，尚有
    誤會。此外，扣案25包海洛因之包裝夾鏈袋25只，上開調查
    局鑑定報告雖記載為「空包裝」（見原審卷第56頁），惟此
    一記載並非表示該等將毒品海洛因傾倒分離之包裝袋已完全
    不含毒品成份，該包裝袋仍會有極微量之毒品海洛因之殘留
    ，此有該局93年3 月19日調科壹字第09300113060 號函可資
    為憑，自應依毒品危害防制條例第18條第1 項前段與殘留之
    海洛因一併沒收銷燬之，原審認此等包裝海洛因之夾鏈袋已
    與海洛因完全析離而依同條例第19條第1 項宣告沒收亦非正
    確。被告上訴否認犯罪，固無理由，然原判決既有上開可議
    ，自應由本院予以撤銷改判。爰審酌被告不思以正當途徑營
    利謀生，為獲取不法利益，竟無視於政府管制毒品之禁令，
    販賣第一級毒品海洛因，戕害國民身心健康，破壞社會治安
    ，固屬非是，惟慮及其僅販賣毒品1 次且數量尚微，又為警
    查獲扣案之毒品數量非鉅，於本院審理中已坦承犯行等一切
    情狀，量處如主文第2 項所示之刑，以示懲儆。扣案之海洛
    因25小包（淨重1.21公克，空包裝重4.56公克），係屬毒品
    危害防制條例第2 條所管制之第一級毒品，不論屬於犯人與
    否，應依同條例第18條第1 項前段規定，宣告沒收銷燬之。
    包裝之夾鏈袋25只無法與所包裝之海洛因完全析離，自應併
    予沒收銷燬之；扣案吸管25支亦係包裝已盛裝海洛因粉末之
    夾鏈袋所用之物，與海洛因並無不可析離之情形，惟仍屬被
    告所有用以持有上開25包海洛因之物，然並非供被告販賣海
    洛因予朱國明所用之物，應依刑法第38條第1 項第2 款之規
    定為沒收之宣告。被告販賣予朱國明第一級毒品海洛因1 小
    包所得之400 元，為其犯本件販賣第一級毒品罪所得之財物
     ， 應依毒品危害防制條例第19條第1 項之規定，予以宣告
    沒收，又因上開販毒所得業已扣案，自無須另為「如全部或
    一部不能沒收時，以其財產抵償之」之諭知；被告所使用門
    號為00000000 00 號之行動電話機具（含SIM 卡）1 支，係
    被告所有供犯販賣第一級毒品罪所用之工具，業經認定如前
    ，雖未扣案，然既不能證明已滅失，仍應依毒品危害防制條
    例第19條第1 項之規定宣告沒收之，如全部或一部不能沒收
    時，應追徵其價額。至扣案之現金19,000元係被告所有之物
    ，雖經被告供承在卷，惟尚無證據可認係被告本案販賣第一
    級毒品之所得，或與本件被告犯行有何關聯，自無從併予宣
    告沒收，附此敘明。又朱國明買受而持有之1 小包海洛因，
    既經被告出售予朱國明，而由朱國明持有，則已切斷與被告
    販賣海洛因犯行之關聯性，本院無從就此部分之海洛因為沒
    收銷燬之諭知，亦予敘明。
據上論結，應依刑事訴訟法第369 條第1 項前段、第364 條、第
299 條第1 項前段，毒品危害防制條例第4 條第1 項、第18條第
1 項前段、第19條第1 項，刑法第2 條第1 項前段、第11條、第
59條、第38條第1項第2款，判決如主文。
本案經檢察官林應華到庭執行職務。
中    華    民    國    95    年    9     月    28    日
                  刑事第八庭    審判長法  官  李炫德
                                      法  官  李淑惠
                                      法  官  蔡國
以上正本證明與原本無異。
如不服本判決應於收受本判決後10日內向本院提出上訴書狀，其
未敘述上訴理由者，並得於提起上訴後10日內向本院補提理由書
狀（均須按他造當事人之人數附繕本）「切勿逕送上級法院」。
中    華    民    國    95    年    9     月    28    日
                                      書記官  顏惠華
附錄本件論罪科刑法條：
毒品危害防制條例第4 條第1項
製造、運輸、販賣第一級毒品者，處死刑或無期徒刑；處無期徒
刑者，得併科新臺幣1 千萬元以下罰金。


司法院資訊處製作；財團法人民間司法改革基金會備份。
